臺灣臺南地方法院民事裁定
110年度司字第28號
聲  請  人  財政部南區國稅局

法定代理人  盧貞秀  

上列聲請人聲請選派相對人高星鋼鐵股份有限公司清算人事件，
本院裁定如下：
    主  文
聲請駁回。
聲請程序費用新臺幣1,000元由聲請人負擔。
    理  由
一、按解散之公司除因合併、分割或破產而解散外，應行清算，
    公司法第24條定有明文，此規定依公司法第26條之1規定，
    於公司經中央主管機關撤銷或廢止登記者，準用之。而股份
    有限公司之清算，以董事為清算人，但公司法或章程另有規
    定或股東會另選清算人時，不在此限；不能依前項之規定定
    清算人時，法院得因利害關係人之聲請，選派清算人，公司
    法第322條亦有明定。次按非訟事件法第13條、第14條、第1
    5條及第17條規定之費用，關係人未預納者，法院應限期命
    其預納；逾期仍不預納者，應駁回其聲請或抗告；第20條及
    前項以外之費用，聲請人未預納者，法院得拒絕其聲請，非
    訟事件法第26條第1項、第2項亦有明定。又依非訟事件法第
    177條準用同法第174條規定，選派清算人應給付報酬，並由
    公司負擔；其金額由法院徵詢董事及監察人意見後酌定之。
    是由法院酌定選派清算人之報酬金額，屬於清算人因執行清
    算職務，提出勞務給付而取得之對價，與民事訴訟法第77條
    之23所示由法院核定鑑定人之報酬，屬於鑑定人因執行法院
    指派之鑑定職務，提出勞務給付而取得之對價，二者性質相
    當，故非訟事件法第26條第2項所示「費用」應解為包括法
    院酌定選派清算人之報酬金額在內。從而，如公司已無財產
    可供給付清算人報酬，法院於選派該公司之清算人後，因清
    算人未預收報酬即無法進行清算事務，此時亦應命聲請人墊
    繳清算人報酬，倘聲請人不願意墊繳，先前所為選派程序即
    無從執行，徒增法院業務負擔，如要求法院墊付清算人報酬
    ，因將來亦無法透過強制執行程序追回代墊費用，亦將造成
    法院額外負擔。而非訟事件法第26條第2項既規定聲請人未
    預納者，法院得拒絕其聲請，自得逕以裁定駁回之（臺灣高
    等法院暨所屬法院105年法律座談會民事類提案第43號研討
    結果同此見解）。
二、聲請意旨以：相對人欠繳民國109年1-2月營業稅新臺幣（下
    同）1,001,637元(含本稅、滯納金及滯納利息)，惟相對人
    唯一董事胡志炫已於109年3月31日死亡，經臺南市政府於11
    0年5月11日以府經工商字第11000348570號函為廢止登記在
    案，相對人已無董事可擔(選)任清算人，章程亦未規定清算
    人，聲請人向法院查詢相對人現無清算人就任之案件，致營
    業稅繳款書送達程序無法進行，爰依公司法第332條第2項規
    定，以利害關係人身分聲請選派相對人之清算人等語。
三、經查：
　㈠聲請人主張相對人積欠109年度營業稅1,001,637元未繳，業
    據其提出欠稅查詢情形表為證，足認聲請人為利害關係人。
    又相對人業經臺南市政府於110年5月11日以府經工商字第11
    000348570號函為廢止登記在案，有聲請人提出之上開函文
    及經濟部商業司商工登記公示資料查詢服務清單在卷可稽，
    依公司法第24條、第26條之1規定，相對人應行清算。惟相
    對人未經股東會選任清算人，其公司章程亦未就選派清算人
    為特別規定，此有臺南市政府110年9月13日府經工商字第11
    000183200號函附相對人公司章程在卷可參，依公司法第322
    條第1項規定，應以其全體董事為清算人，相對人僅設董事
    胡志炫一人，然胡志炫已於109年3月31日死亡，胡志炫之全
    體法定繼承人均已拋棄繼承等情，業經本院依職權調取臺灣
    高雄少年及家事地方法院109年度司繼字第2264號拋棄繼承
    卷宗核閱無誤，是相對人已無董事可行使清算人職務。準此
    ，為處理相對人之未了結事務，以儘速消滅其法人格，聲請
    人依公司法第322條規定聲請為相對人選派清算人，原屬有
    據。
  ㈡然本院審酌公司清算事務宜以專業人士為選派對象，是相對
    人清算事務之進行仍應委任會計師或律師為之，而依非訟事
    件法第177條準用同法第174條規定，選派清算人應給付報酬
    ，再依相對人全國財產稅總歸戶財產查詢清單所示，相對人
    名下已無財產，實不足以支應清算人報酬，聲請人顯有預納
    清算人報酬之必要，以利本件程序之進行。經本院於110年9
    月15日裁定命聲請人於送達7日內，具狀陳報是否願意先行
    負擔(支付)清算人相關報酬費用，聲請人於110年9月24日以
    南區國稅新化銷售一字第1100547294號函覆表示：因相對人
    名下已無財產，如預納清算人報酬，恐增加聲請人稽徵成本
    且未編列相關預算，經評估恐無實益，故難允先行負擔清算
    人相關報酬費用等語，顯見聲請人並無意願預納清算人報酬
    。是以，相對人既無財產可給付清算人報酬，聲請人復表明
    不願預納清算人報酬之必要費用，揆諸首揭規定，本院自得
    拒絕其聲請。是聲請人本件聲請，尚難准許，應予駁回。
四、依非訟事件法第21條第2項、第24條第1項，民事訴訟法第95
    條、第78條，裁定如主文。
中　　華　　民　　國　　110 　年　　9 　　月　　30　　日
                  民事第一庭    法  官　張桂美
上正本證明與原本無異。
如不服本裁定關於訴訟標的價額之核定，得於收受裁定正本後10
日內向本院提出抗告狀，並繳納抗告裁判費新臺幣1,000元整。
中　　華　　民　　國　　110 　年　　9 　　月　　30　　日
                                書記官  薛雅云